臺灣桃園地方法院民事判決　九十三年度訴字第三三○號
　　原　　　告　乙○○
　　被　　　告　甲○○
右當事人間請求清償債務事件，本院於中華民國九十三年六月十日言詞辯論終結，判
決如左：
    主      文
被告應給付原告新臺幣壹佰捌拾壹萬元，及自民國九十三年三月二十日起至清償日止
，按週年利率百分之五計算之利息。
訴訟費用由被告負擔。
    事      實
甲、原告方面：
一、聲明：如主文所示。
二、陳述：被告自民國八十四年十二月十八日起至八十六年七月三十一日止，陸續向
    原告借款新臺幣（下同）一百八十一萬元，嗣經原告催討，被告仍置之不理，爰
    依民法消費借貸之法律關係，訴請判決如聲明所示。
三、證據：提出現金支出傳票十九紙、存證信函、私人信函各乙份（均為影本）。
乙、被告方面：
一、聲明：駁回原告之訴。
二、陳述：被告有向原告借錢，但只拿到現金三十一萬元，且被告雖有在原告所提出
    之借據即現金支出傳票上之簽名，但當時未寫金額，後來被告有向原告要求退還
    該等借據，原告並未退還，只答應要撕毀。且八十四年間被告向原告借錢時，原
    告即持票據數紙央求被告在其上簽名，於事隔多年後，原告竟以上開票據上被告
    之簽名剪裁黏貼於本件借據上而影印。
    理      由
一、按訴狀送達後，原告不得將原訴變更或追加他訴。但擴張或減縮應受判決事項之
    聲明者，不在此限，民事訴訟法第二百五十五條第一項第三款定有明文。經查，
    本件原告起訴時，訴之聲明初為請求被告應給付原告一百八十一萬元及自訴狀繕
    本送達被告翌日即九十三年二月二十日起至清償日止，按週年利率百分之五計算
    之利息；嗣於訴狀繕本送達被告後，原告就此部分不變更其訴訟標的而減縮其訴
    之聲明為被告應給付原告一百八十一萬元及自九十三年三月二十日起至清償日止
    ，按週年利率百分之五計算之利息，核原告此部分就利息請求所為訴之變更，顯
    屬減縮應受判決事項之聲明，揆諸上揭法律規定，應予准許，此先敘明。
二、原告起訴主張，被告自八十四年十二月十八日起至八十六年七月三十一日止，陸
    續向原告借款一百八十一萬元，嗣經原告催討，被告仍置之不理，爰依民法消費
    借貸之法律關係，訴請判決如聲明所示等語。被告則以：被告有向原告借錢，但
    只拿到現金三十一萬元，且被告雖有在原告所提出之借據即現金支出傳票上之簽
    名，但當時未寫金額，後來被告有向原告要求退還該等借據，原告並未退還，只
    答應要撕毀。且八十四年間被告向原告借錢時，原告即持票據數紙央求被告在其
    上簽名，於事隔多年後，原告竟以上開票據上被告之簽名剪裁黏貼於本件借據上
    而影印等語，資為抗辯。
三、經查，原告所主張被告有向其借款一百八十一萬元之事實，業據提出其上均有被
    告簽名之現金支出傳票影本十九紙為證，並經證人魏瑞萍於本院九十三年六月十
    日言詞辯論時到庭證稱：伊於八十三年間在原告處上班後，被告有向原告借錢，
    有時係原告拿現金給伊轉交被告，有時係原告交存摺給伊，再由伊與被告一起去
    銀行領錢交付被告，原告並未與被告約定還款期限，而原告所提出之現金支出傳
    票中，除八十五年十一月四日、同年十二月十九日、八十六年一月九日三張之製
    單欄上無伊之簽章，故非伊經手外，其餘均係伊所製作，且均係伊交錢予被告時
    當場要求被告簽名的等語。而被告初係辯稱其僅借得三十一萬元，且其雖有在上
    開現金支出傳票上簽名，惟金額係空白等語（見本院九十三年六月八日言詞辯論
    筆錄），嗣又改辯稱係原告以之前被告所簽名之票據剪裁黏貼於本件現金支出傳
    票上而影印等語（見被告九十三年六月十日答辯狀），是被告前後翻異，內容又
    迴不相同，所辯已屬可疑；況被告係一有正常智識之成年人，衡情不可能在僅借
    得三十一萬元之情況下，仍願率爾簽下十九紙金額合計一百八十一萬元之現金支
    出傳票，是被告所辯，顯不足採，原告之主張，依上開調查證據之結果，則堪信
    為真實。
四、按借用人應於約定期限內，返還與借用物種類、品質、數量相同之物，未定返還
    期限者，借用人得隨時返還，貸與人亦得定一個月以上之相當期限，催告返還；
    給付無確定期限者，債務人於債權人得請求給付時，經其催告而未為給付，自受
    催告時起，負遲延責任。其經債權人起訴而送達訴狀，或依督促程序送達支付命
    令，或為其他相類之行為者，與催告有同一之效力；遲延之債務，以支付金錢為
    標的者，債權人得請求依法定利率計算之遲延利息；應付利息之債務，其利率未
    經約定，亦無法律可據者，週年利率為百分之五，民法第四百七十八條、第二百
    二十九條第二項、第二百三十三條第一項前段、第二百零三條定有明文。本件被
    告有向原告借款一百八十一萬元之事實，前已認定，而此債務復未約定返還期限
    ，亦經證人魏瑞萍證述在卷，則原告以支付命令之送達催告被告清償此項金錢債
    務，並請求於支付命令送達後一個月即九十三年三月二十日起至清償日止，按法
    定利率計算之利息，揆諸上揭法律規定，自屬有據。
五、從而，原告依民法消費借貸之法律關係，請求被告應給付原告一百八十一萬元及
    自九十三年三月二十日起至清償日止，按週年利率百分之五計算之利息，為有理
    由，應予准許。
六、本件事證已臻明確，兩造其餘攻擊防禦方法及舉證，核於判決之基礎及結果無影
    響，無庸一一論列，附此敘明。
據上論結，本件原告之訴為有理由，依民事訴訟法第七十八條，判決如主文。
中　　　華　　　民　　　國　　九十三　　年　　　六　　　月　　二十四　　日
                                        臺灣桃園地方法院民事第二庭
~B法　　　官　張震武
右為正本係照原本作成
如對本判決上訴須於判決送達後二十日內向本院提出上訴狀併繳納上訴費
中　　　華　　　民　　　國　　九十三　　年　　　六　　　月　　 三十 　　日
~B法院書記官　　惠  莊
